【裁判字號】    90,上訴,550
【裁判日期】    900531
【裁判案由】    偽造文書等
【裁判全文】
臺灣高等法院高雄分院刑事判決                      九十年度上訴字第五五號
    上  訴  人  台灣高雄地方法院檢察署檢察官
    上  訴  人
    即  被  告  甲○○
    選任辯護人  戴國石  律師
                鄭銘仁
                蔡吉記
右上訴人因被告偽造文書等案件，不服臺灣高雄地方法院八十九年度訴字第一二七九
號中華民國九十年一月三十日第一審判決（起訴案號：臺灣高雄地方法院檢察署八十
九年度偵字第三二七號），提起上訴，本院判決如左：
      主  文
原判決關於甲○○部分撤銷。
甲○○共同連續行使偽造私文書，處有期徒刑伍月，如易科罰金以參佰元折算壹日。
如附表所示之信用卡簽帳單上所偽造之「丙○○」署名合計壹佰捌拾陸枚、渣打銀行
卡號0000000000000000號ＳＭＡＲＴ信用卡背面簽名欄處偽造之「
丙○○」署名及渣打銀行ＳＭＡＲＴ信用卡申請書附卡申請人欄處偽造之「丙○○」
署名各壹枚，均沒收。
      事  實
一、甲○○及王肇雲二人同居，於民國八十八年一月二十五日間，二人共同基於偽造
    文書之犯意聯絡，委由不知情之王惠蘭在渣打銀行ＳＭＡＲＴ信用卡申請表格內
    填載正卡申請人王肇雲之個人資料，再交由王肇雲填妥附卡申請人即其配偶丙○
    ○之個人資料後，即將該信用卡申請表格交由甲○○在表格內之附卡申請人簽名
    欄內偽造「丙○○」之署名，二人復將該申請表格寄回渣打銀行而行使之，足生
    損害於丙○○本人及渣打銀行對於信用卡核發管理之正確性。嗣經渣打銀行核准
    前揭ＳＭＡＲＴ信用卡正卡、附卡後，併寄往王肇雲服務公司之辦公處即桃園縣
    觀音鄉○○路○段一二一九號後，王肇雲及甲○○則基於前揭偽造文書之概括犯
    意聯絡，由甲○○在該信用卡附卡之背後簽名處，偽造「丙○○」之署名一枚後
    ，即由甲○○自同年二月十四日起，至同年十一月二十三日止，連續多次持該冒
    用「丙○○」名義申請之ＳＭＡＲＴ信用卡附卡，前往附表所示之渣打銀行特約
    商店刷卡消費共計九十二次，並在信用卡簽帳單上偽造「丙○○」之署名而行使
    之，均足生損害於丙○○本人及渣打銀行對於信用卡核發管理之正確性。惟因甲
    ○○所簽帳之ＳＭＡＲＴ信用卡簽帳單，均由王肇雲自行前往付款，而未被查覺
    ，嗣二人因涉犯通姦罪，為王肇雲之妻丙○○發現究辦後，始知悉上情。
二、案經丙○○訴由臺灣高雄地方法院檢察署檢察官偵查起訴。
      理  由
一、訊之被告甲○○對於在前開信用卡申請書附卡申請人欄處、信用卡背面簽名欄處
    及九十二張信用卡簽帳單上簽立「丙○○」署名等情固不否認，惟否認偽造文書
    ，辯稱：所有之資料都是王肇雲所提出來，所寫的，我只是在附卡上簽名，都是
    王肇雲說要辦卡給我的，都是他主使的，說丙○○是他母親，已得其母同意，我
    也是被騙，王肇雲尚處以較輕之刑，而我卻處重刑不公平云云。經查：證人王肇
    雲於原審審理時陳稱：「（問：丙○○的身分證資料是否你告訴甲○○？）答：
    是的。是我填好信用卡附卡申請人相關資料，之後才交給甲○○在附卡申請人處
    偽簽丙○○之名字」（見原審卷第三十頁），核與證人王惠蘭於原審調查及審理
    時證稱：「‧‧‧我幫王肇雲寫公司名字及年資，及一些我知道的事項。我有幫
    王肇雲填正卡申請人個人資料，附卡申請人的個人資料我沒有填。」（見原審卷
    第九十八頁）「（問：信用卡申請表內婚姻狀況欄、學歷等欄位，你有無打勾？
    ）答：都是我打勾的。」「是否知道王肇雲是已婚？）答：是的」「（問：是否
    認識告訴人丙○○？）答：認識，我也知道他是王肇雲的配偶。」（見原審卷第
    二百零九頁）等語相符，堪認上訴人甲○○對於王肇雲已婚之事實應已知悉，且
    王肇雲之配偶丙○○不可能同意伊等使用其名義之信用卡，是被告甲○○前揭所
    辯，要屬事後卸責之詞，委無足採。從而，王肇雲及上訴人甲○○在未徵得丙○
    ○同意情況下，擅自以其名義申請渣打銀行ＳＭＡＲＴ信用卡並消費使用，被告
    所辯係卸責之詞，不足採信，其犯行已堪認定。
二、核被告甲○○在渣打銀行ＳＭＡＲＴ信用卡申請書附卡申請人欄、信用卡背面簽
    名欄及在信用卡簽帳單上所偽造「丙○○」署名並提出行使，係犯刑法第二百十
    七條之偽造署押罪（在銀行所發之信用卡背面簽名）、第二百十六條、第二百十
    條之行使偽造私文書罪（在信用卡申請書附卡申請人欄簽名及在消費之簽帳單上
    簽名並提出該文書行使）。被告甲○○偽造私文書後復持以行使，偽造私文書之
    低度行為應為行使之高度行為所吸收，不另論罪。又被告甲○○在渣打銀行ＳＭ
    ＡＲＴ信用卡申請書附卡申請人欄處偽造「丙○○」署名及在信用卡簽帳單上偽
    造「丙○○」署名之行為，均為偽造私文書之部分行為，亦均不另論罪。被告甲
    ○○與王肇雲二人間，就上開犯行有犯意之聯絡及行為之分擔，為共同正犯。被
    告甲○○先後多次持渣打銀行ＳＭＡＲＴ信用卡簽帳消費之行使偽造私文書之行
    為，時間緊接，所犯係構成要件相同之罪名，顯係基於概括犯意反覆為之，為連
    續犯，依刑法第五十六條之規定，以一罪論。又被告甲○○在信用卡背面簽名欄
    處偽造「丙○○」署名罪、連續行使偽造私文書，有方法結果之牽連關係，為牽
    連犯，依刑法第五十五條後段之規定，應從較重之連續行使偽造私文書罪論處。
    公訴人起訴法條雖未論及刑法第二百十七條之偽造署名罪（在銀行所發之信用卡
    背面簽名），惟該事實業經公訴人於犯罪事實欄內敘及，自為起訴效力所及，本
    院自得併予審究。
三、原審予以論科，固非無見，惟查本件提供資料辦理信用卡之王肇雲，係因與被告
    同居而居於主要犯罪地位，原審尚處以有期徒刑六月，而本件居於與之同居而居
    於犯罪次要地位之被告甲○○，原審卻量處有期徒刑八月，其量刑顯然輕重失衡
    ，又被告甲○○嗣後已將簽帳款全部清償完畢，原審未及審酌，被告甲○○上訴
    否認犯罪，及檢察官循告訴人丙○○聲請上訴指摘原判決量刑過輕，雖均無理由
    ，惟原判決既有可議，自應予撤銷改判。審酌被告甲○○之犯罪動機、目的、手
    段、品行、乙識程度及致被害人丙○○及渣打銀行所生之損害，且嗣後已將使用
    信用卡之費用已清償完畢（有清償證明附卷可證），其係處於犯罪次要地位等一
    切情狀，爰量處有期徒刑五月。又被告甲○○行為後，刑法第四十一條易科罰金
    條件已有修正放寬為犯最重本刑五年以下有期徒刑之罪，經判處六月以下有期徒
    刑，因身體、教育、職業、家庭之關係，或其他正當事由，執行顯有困難者，得
    予易科罰金，並經總統於九十年一月十日公佈，依刑法第二條第一項前段，本件
    被告甲○○所處罪刑自應適用新法，並諭知如易科罰金以三百元折算一日。如附
    表所示信用卡簽帳單上偽造之「丙○○」署名合計一百八十六枚、如事實欄所示
    信用卡背面簽名欄處偽造之「丙○○」署名及渣打銀行ＳＭＡＲＴ信用卡申請書
    附卡申請人欄處偽造之「丙○○」署名各一枚，不問屬於犯人與否，均應依刑法
    第二百十九條之規定，併予宣告沒收。
據上論斷，應依刑事訴訟法第三百六十九條第一項前段、第三百六十四條、第二百九
十九條第一項前段，刑法第二十八條、第五十六條、第二百十條、第二百十六條、第
二百十七條、第五十五條、第二條第一項前段、第四十一條、第二百十九條，罰金罰
鍰提高標準條例第二條，判決如文。
本案經檢察官林應華到庭執行職務。
中    華    民    國      九十      年       五       月      三十一    日
                              臺灣高等法院高雄分院刑事第八庭
                                  審判長法官  郭雅美
                                        法官  莊飛宗
                                        法官  張盛喜
右正本證明與原本無異。
如不服本判決，應於判決送達後十日內向本院提出上訴狀，其未述理由者並應於提
出上訴狀後十日內向本院補提理由書（應附繕本)。
                                      書記官  魏文常
中    華    民    國      九十      年       六       月       四       日
附錄本判決論罪之法條：
刑法第二百十條：
偽造、變造私文書，足以生損害於公眾或他人者，處五年以下有期徒刑。
刑法第二百十七條：
偽造印章、印文或署押，足以生損害於公眾或他人者，處三年以下有期徒刑。
盜用印章、印文或署押，足以生損害於公眾或他人者，亦同。
                                                                        Ｋ


司法院資訊處製作；財團法人民間司法改革基金會備份。
